【裁判字號】    99,交聲,307
【裁判日期】    990512
【裁判案由】    違反道路交通管理處罰條例聲明異議
【裁判全文】
臺灣士林地方法院交通事件裁定         99年度交聲字第307號
原處分機關  臺北市交通事件裁決所
異  議  人  乙○○
即受處分人
上列受處分人因違反道路交通管理處罰條例案件，對於臺北市交
通事件裁決所於民國99年1 月27日所為之處分（原處分案號：北
市裁催字第22-A00XFP424號）聲明異議，本院裁定如下：
    主  文
原處分撤銷。
    理  由
一、按處理違反道路交通管理處罰條例事件，有關文書送達之程
    序，應依行政程序法之規定，違反道路交通管理事件統一裁
    罰基準及處理細則第5 條定有明文；又送達，於應受送達人
    之住居所、事務所或營業所為之，行政程序法第72條第1 項
    前段亦有明文。再按「行為人有本條例之情形者，應填製舉
    發違反道路交通管理事件通知單，並於被通知人欄予以勾記
    ，其通知聯依下列規定辦理：一當場舉發者，應填記駕駛人
    或行為人姓名、性別、出生年月日、地址、身分證統一編號
    及車主姓名、地址、車牌號碼、車輛種類，被查獲之駕駛人
    或行為人為受處分人時，應於填記通知單後將通知聯交付該
    駕駛人或行為人簽名或蓋章收受之；拒絕簽章者，仍應將通
    知聯交付該駕駛人或行為人收受，並記明其事由及交付之時
    間，拒絕收受者，應告知其應到案時間及處所，並記明事由
    與告知事項，視為已收受。…」，違反道路交通管理事件統
    一裁罰基準及處理細則第11條第1 項第1 款定有明文。是有
    關舉發通知單之送達自應依前開規定，始為合法送達，舉發
    通知單如未依前開規定合法送達受處分人，受處分人於裁決
    前既無從申訴及表示意見，亦無法到案聽候裁決或主動繳納
    罰款，於此情形下，裁決機關逕為處分，其處分自非適法，
    為保障受處分人權益，自應撤銷裁決處分，由原處分機關另
    為適法之處理。
二、原處分意旨略以：異議人即受處分人乙○○駕駛車牌號碼DS
    -7827 號自用一般小客車，於民國98年7 月29日9 時40分許
    ，行經臺北市○○○路與忠孝西路口週邊，因「駕駛汽車行
    經行人穿越道有行人穿越時，不暫停讓行人先行通過」之違
    規，經警以其違反道路交通管理處罰條例第44條第2 項規定
    攔停製單舉發，嗣受處分人逾越舉發通知單上所載之應到案
    日期98年8 月13日60日以上，仍未向原處分機關提出申訴，
    經原處分機關於99年1 月27日逕行裁決，認受處分人有上開
    違規行為而依前揭道路交通管理處罰條例第44條第2 項及違
    反道路交通管理事件統一裁罰基準表等規定，裁處受處分人
    新台幣3,600 元罰鍰。
三、聲明異議意旨略以：舉發員警當天所站立的位置有死角，且
    當時其還在舉發其他車輛，以忠孝西路八線道寬度，駕駛人
    要等行人完全脫離行人穿越道後才開始行車是不可能的事，
    唯有維持適當距離通過等語。
四、經查，受處分人有於前揭時間，駕駛車牌號碼DS-7827 號自
    用一般小客車，行經上開地點行人穿越道，於有行人穿越時
    ，未暫停讓行人先行通過乙節，雖據經證人即舉發員警甲○
    ○於本院訊問時證述在卷，惟就本件舉發通知單（違規單號
    ：A00XFP424 號）之送達情形則證以：依通常情形，其都會
    跟違規駕駛人告知15日內要去繳納罰鍰，若違規人不聽就駛
    離，我們就沒辦法現場告知，只好於事後補寄舉發單，但其
    已不記得當天受處分人有無不聽就駛離的情形，本件於告知
    受處分人應到案日期時原本有錄音，但錄音存檔已過期，只
    保存一個月等詞（見本院卷第19、20頁）。而受處分人則稱
    ：伊當場拒收舉發通知單，因為沒有收受舉發通知單，所以
    等到裁決所通知繳納罰鍰時才申訴；員警沒有告知伊應於違
    規後15日內繳納罰鍰；伊也沒有不聽員警說完就離開等語，
    另經本院向臺北市政府警察局中正第一分局調取本件舉發通
    知單（違規單號：A00XFP424 號）之送達證書，亦經覆稱：
    並未另行郵寄前開舉發通知單之通知聯予受處分人一情，有
    該分局99年4 月20日北市警中正一分交字第09930809000 號
    函可參（見本院卷第34、35頁），而參諸卷附舉發通知單之
    記載除於收受通知聯者簽章一欄記載「拒簽拒收」外，並無
    依前開違反道路交通管理事件統一裁罰基準及處理細則第11
    條第1 項第1 款規定記明拒簽拒收之事由與告知應到案時間
    及處所等之告知事項，亦有該舉發通知單在卷可憑（見本院
    卷第6 頁），是舉發當天證人即舉發員警甲○○是否有告知
    受處分人應到案時間及處所等事項即無法證明，無從逕依前
    揭違反道路交通管理事件統一裁罰基準及處理細則第11條第
    1 項第1 款之規定視為受處分人已收受本件舉發通知單，又
    無證據證明原舉發機關有另行合法送達本件舉發通知單之情
    ，從而本件舉發通知單既未合法送達受處分人，原處分機關
    自不得逕予裁罰。
五、綜上所述，原舉發機關之舉發違反道路交通管理事件通知單
    既未合法送達予受處分人收受，原處分機關自無依上開道路
    交通管理處罰條例及違反道路交通管理事件統一裁罰基準及
    處理細則之規定予以裁罰之餘地，故原處分機關上開裁決程
    序，於法要有未合，自應由本院將原處分撤銷，並由原處分
    機關另行依法處理。
據上論斷，應依道路交通案件處理辦法第20條前段，裁定如主文
。
中    華    民    國    99    年    5     月    12    日
                  交通法庭法  官  黎惠萍
以上正本證明與原本無異
如不服本裁定應於送達後5日內向本院提出抗告狀
                          書記官  林志忠
中    華    民    國    99    年    5     月    12    日

司法院資訊處製作；財團法人民間司法改革基金會備份。
